【裁判字號】    95,訴,2904
【裁判日期】    951031
【裁判案由】    毒品危害防制條例
【裁判全文】
臺灣臺中地方法院刑事判決              95年度訴字第2904號
公  訴  人  臺灣臺中地方法院檢察署檢察官
被      告  甲○○
上列被告因毒品危害防制條例案件，經檢察官提起公訴（九十五
年度毒偵字第四○○七號），被告於準備程序中就被訴事實為有
罪之陳述，經告知簡式審判程序之旨，並聽取公訴人、被告之意
見後，由本院合議庭裁定由受命法官獨任進行簡式審判程序，判
決如下：
    主    文
甲○○施用第一級毒品，處有期徒刑壹年。扣案之第一級毒品海
洛因壹包（淨重零點壹玖公克、包裝重零點貳玖公克）沒收銷燬
之。
    犯罪事實
一、甲○○前於民國八十七年間，因違反肅清煙毒條例、麻醉藥
    品管理條例等案件，經本院分別判處有期徒刑三年二月、七
    月確定，經定應執行有期徒刑三年六月確定。復於八十七年
    間，因施用毒品案件，經本院以八十七年度毒聲字第二一號
    裁定觀察、勒戒後，認無繼續施用傾向，於八十七年六月九
    日，由臺灣臺中地方法院檢察署檢察官以八十七年度偵字第
    一○六二六號不起訴處分確定，並於八十七年六月八日執行
    完畢釋放。又因施用毒品案件，經本院以八十七年度毒聲字
    第三五三五號裁定觀察、勒戒後，認無繼續施用傾向，於八
    十七年十二月十四日，由臺灣臺中地方法院檢察署檢察官以
    八十七年度偵字第二二四○二號不起訴處分確定，並於八十
    七年十二月十一日執行完畢釋放。另於八十八間，因偽造文
    書案件，經本院判處徒刑五月確定，與上開有期徒刑部分合
    併執行，於九十年十一月七日縮短刑期假釋出監。另因轉讓
    毒品案件，由本院判處有期徒刑一年，上訴後經臺灣高等法
    院臺中分院駁回上訴確定，再與上開偽造文書案件之有期徒
    刑部分定應執行有期徒刑一年四月確定。再於九十二年間，
    因施用毒品案件，經檢察官提起公訴並聲請強制戒治，經依
    本院以九十二年度毒聲字第一五六○號裁定送強制戒治，並
    經本院分別判處有期徒刑十一月、八月，經定應執行有期徒
    刑一年五月確定，有期徒刑部分則於撤銷假釋後，於九十二
    年五月二日入監接續執行，於九十五年六月十三日縮短刑期
    假釋出監（刑期應至九十五年十月二十四日期滿），強制戒
    治部分，於九十三年一月九日因毒品危害防制條例修正未繼
    續執行。詎甲○○仍不知戒絕，明知海洛因係第一級毒品，
    竟基於施用第一級毒品海洛因之犯意，先後於九十五年八月
    十六日二十一、二十二時許及翌日（即十七日）九、十時許
    ，在其位於臺中市○區○○街一一○號三樓之六住處內，以
    將海洛因粉末放入注射針筒加水稀釋後，持注射針筒施打血
    管之方法，接續施用海洛因二次。嗣於九十五年八月十七日
    十六時許，在臺中市○區○○街一一○號三樓之六前走道，
    因形跡可疑為警加以盤查，並扣得其所有供施用之海洛因一
    包（淨重零點一九公克，空包裝重零點二九公克），經其同
    意採尿送驗呈有嗎啡陽性反應而查獲。
二、案經臺中市警察局移送臺灣臺中地方法院檢察署檢察官偵查
    起訴。
    理    由
一、上述事實，業經被告甲○○於警詢、偵查及本院審理時坦白
    承認，而被告於九十五年八月十七日經警採尿送驗結果，呈
    嗎啡陽性反應，有詮昕科技股份有限公司濫用藥物尿液檢驗
    報告一紙在卷可資佐證。又扣案之白色粉末一包（淨重零點
    一九公克，空包裝重零點二九公克），經送請法務部調查局
    鑑定結果，含海洛因成分，有該局鑑驗通知書一紙在卷可證
    ，上述檢驗結果，為檢驗機關本於專業知識及以精密儀器或
    科學方法檢測所得之結論，自可憑信，此外，復有海洛因一
    包（淨重零點一九公克，空包裝重零點二九公克）扣案可資
    佐證，足見被告之自白與事實相符，可以採信，其於上述時
    地二次施用第一級毒品海洛因之事實，應可認定。
二、按九十二年七月九日新修正之毒品危害防制條例刪除二犯及
    三犯之規定，一改修法前繁雜之處遇程序，僅將施用毒品者
    簡化區分為初犯、再犯，並認施用毒品者係屬病患性犯人，
    以觀察、勒戒戒除其身癮，並以強制戒治去除其心癮。經觀
    察、勒戒或強制戒治執行完畢釋放後，若係五年後再犯該條
    例第十條施用毒品罪者，與同條例第二十條第一項、第二項
    關於「初犯」之處理方式相同，檢察官應先聲請法院裁定令
    被告入勒戒處所觀察、勒戒，並視有無繼續施用毒品傾向，
    決定應予釋放、為不起訴之處分，或應聲請法院裁定令入勒
    戒處所強制戒治；若係五年內「再犯」同條例第十條施用毒
    品罪者，依同條例第二十三條第二項規定，檢察官則應依法
    追訴。觀諸該條例第二十條第三項之修正理由：「觀察、勒
    戒或強制戒治五年後再犯者，顯見前所實施之觀察、勒戒或
    強制戒治已足以遮斷其施用毒品之癮，為期自新及協助其戒
    除毒癮，對此五年後再犯者，爰明定仍適用初犯之規定，先
    經觀察、勒戒、強制戒治之程序。」及同條例第二十三條第
    二項之修正理由：「為配合簡化施用毒品犯之刑事處遇程序
    ，並鑑於經觀察、勒戒或強制戒治執行完畢釋放後五年內再
    犯者，其再犯率甚高，原據以實施之觀察、勒戒及強制戒治
    既已無法收其實效，自應施以刑事處遇。」顯然如施用毒品
    者係前經觀察、勒戒或強制戒治等治療程序執行完畢五年後
    ，始再施用毒品之「初犯」，因前所執行之觀察、勒戒或強
    制戒治已足收戒除毒癮之效，自應重新執行觀察、勒戒或強
    制戒治等治療程序，並於治療程序執行完畢後，由檢察官為
    不起訴處分，毋庸對之追訴處罰；反之，在「再犯」之情形
    ，因其先前所為治療程序顯未能收戒斷毒癮之效，且考量施
    用毒品者之再犯率偏高，乃簡化其刑事處遇程序，而逕予追
    訴處罰，不再施以治療程序。參酌上開立法理由，修正毒品
    危害防制條例就施用毒品者，祇於「初犯」及「五年後再犯
    」二種情形，有其追訴條件之限制，即須於初犯經觀察、勒
    戒或強制戒治釋放後，五年內均無施用毒品之行為，始能認
    其前所實施之觀察、勒戒或強制戒治已足遮斷毒癮，而得於
    五年後再犯時，再予適用初犯之規定，重行觀察、勒戒等程
    序。倘五年內已經再犯，被依法追訴處罰，縱其第三次（或
    第三次以上）施用毒品之時間在初犯釋放五年以後，即與「
    五年後再犯」之情形有別，且因已於「五年內再犯」，顯見
    其再犯率甚高，原實施觀察、勒戒或強制戒治，已無法收其
    實效，而無五年戒斷期之存在，自無再經觀察、勒戒及強制
    戒治之必要，應由檢察官逕行起訴，始符新法修正之本旨（
    最高法院九十五年度臺非字第五九號判決意旨參照）。本件
    被告曾於八十七年間，因施用毒品案件，經本院以八十七年
    度毒聲字第二一號裁定觀察、勒戒後，認無繼續施用傾向，
    於八十七年六月九日，由臺灣臺中地方法院檢察署檢察官以
    八十七年度偵字第一○六二六號不起訴處分確定，並於八十
    七年六月八日執行完畢釋放。又因施用毒品案件，經本院以
    八十七年度毒聲字第三五三五號裁定觀察、勒戒後，認無繼
    續施用傾向，於八十七年十二月十四日，由臺灣臺中地方法
    院檢察署檢察官以八十七年度偵字第二二四○二號不起訴處
    分確定，並於八十七年十二月十一日執行完畢釋放。復於九
    十二年間，因施用毒品案件，經檢察官提起公訴並聲請強制
    戒治，經依本院以九十二年度毒聲字第一五六○號裁定送強
    制戒治，並經本院分別判處有期徒刑十一月、八月，經定應
    執行有期徒刑一年五月確定，於九十二年五月二日入監執行
    ，於九十五年六月十三日縮短刑期假釋出監，強制戒治部分
    ，於九十三年一月九日因毒品危害防制條例修正未繼續執行
    等情，有臺灣高等法院被告前案紀錄表一份在卷可供參考，
    其於觀察、勒戒釋放五年後再犯施用毒品罪，參諸前開說明
    ，應予論科。本件事證明確，被告犯行堪予認定。
三、查海洛因為毒品危害防制條例第二條第二項第一款所稱之第
    一級毒品，不得持有、施用，被告甲○○竟持以施用，核其
    所為，係犯同條例第十條第一項施用第一級毒品罪。其施用
    前後持有海洛因之低度行為，應為施用之高度行為所吸收，
    均不另論罪。又按如數行為於同時同地或密切接近之時地實
    施，侵害同一之法益，各行為之獨立性極為薄弱，依一般社
    會健全觀念，在時間差距上，難以強行分開，在刑法評價上
    ，以視為數個舉動之接續施行，合為包括之一行為予以評價
    ，較為合理，則屬接續犯，而為包括之一罪（最高法院八十
    六年臺上字第三二九五號判例意旨參照）。本件被告係先後
    於九十五年八月十六日二十一、二十二時許、翌日（即十七
    日）九、十時許即僅時隔約十二小時，在上址住處之同一地
    點，以將海洛因粉末放入注射針筒加水稀釋後，持注射針筒
    施打血管之方法，施用海洛因二次，已如前述。再參以扣案
    之海洛因一包（淨重零點一九公克，空包裝重零點二九公克
    ）係被告於九十五年八月十六日十二時許，在臺中縣潭子鄉
    某處向不詳姓名年籍綽號「阿弟」之男子所購得，而於上開
    時地施用二次等情，亦據被告於警詢及本院審理時供陳明確
    （見警卷第七頁、本院卷三六頁），故被告購得扣案之第一
    級毒品海洛因後，隨即於同日及翌日先後施用二次，足認被
    告此二次之施用海洛因犯行，乃時、空密接，被告就前開購
    得之該包海洛因之數次施用行為，其個別行為之獨立性顯極
    為薄弱，堪認係屬侵害同一法益之同種類侵害行為繼續不間
    斷之實行，核屬接續犯，為包括之一罪。爰審酌被告素行、
    經執行強制戒治後仍未戒除毒癮、施用毒品之期間及次數、
    施用毒品嚴重危害其個人身心健康及犯罪後坦承犯行，態度
    尚可等一切情狀，量處如主文所示之刑。扣案之海洛因一包
    （淨重零點一九公克，空包裝重零點二九公克）為查獲之毒
    品，其包裝袋則衡情沾黏有毒品成分，難以析離，應依毒品
    危害防制條例第十八條第一項前段之規定沒收銷燬之。
據上論斷，應依刑事訴訟法第二百七十三條之一第一項、第二百
九十九條第一項前段，毒品危害防制條例第十條第一項、第十八
條第一項前段，判決如主文。
本案經檢察官乙○○到庭執行職務
中    華    民    國    95    年    10    月    31    日
                  刑事第九庭    法  官  余德正
以上正本證明與原本無異。
如不服本判決，應於送達後十日內向本院提出上訴狀（須附繕
本），上訴於台灣高等法院台中分院。
                                書記官  廖日晟
中    華    民    國    95    年    10    月    31    日
附錄論罪科刑法條
毒品危害防制條例第10條第1項
施用第一級毒品者，處六月以上五年以下有期徒刑。


司法院資訊處製作；財團法人民間司法改革基金會備份。
